【裁判字號】    99,訴,1709
【裁判日期】    990720
【裁判案由】    搶奪
【裁判全文】
臺灣臺中地方法院刑事判決              99年度訴字第1709號
公  訴  人  臺灣臺中地方法院檢察署檢察官
被      告  乙○○
上列被告因搶奪案件，經檢察官提起公訴（99年度偵字第11578
號），被告於準備程序中就被訴事實為有罪之陳述，於聽取當事
人之意見後，由本院合議庭裁定由受命法官獨任以簡式審判程序
審理，判決如下：
    主  文
乙○○意圖為自己不法之所有，而搶奪他人之動產，處有期徒刑
陸月，如易科罰金，以新臺幣壹仟元折算壹日；又意圖為自己不
法之所有，而搶奪他人之動產，處有期徒刑陸月，如易科罰金，
以新臺幣壹仟元折算壹日。應執行有期徒刑拾壹月，如易科罰金
，以新臺幣壹仟元折算壹日。
    事  實
一、乙○○基於意圖為自己不法所有之犯意，於民國99年4 月19
    日晚上10時35分許，騎乘車牌號碼KSL-703 號重型機車，行
    經臺中市南屯區○○○路258 號前，見甲○○背有桃紅色背
    包1 只（內有身分證、健保卡、金融卡1 張、手機1 支及其
    內插入使用之行動電話門號SIM 卡1 張、書本、鑰匙等物）
    ，獨自走在路旁，遂下車趨前徒手扯斷吳佳瑩之背包背帶，
    搶奪其背包及其內物品得逞後，隨即騎乘上開機車逃逸。乙○○另基於意圖為自己不法所有之犯意，於99年4 月21日晚
    上8 時40分許，騎乘前揭重型機車行經臺中市南屯區○○○○路與向心南路口，見丙○○腰間繫有黑色腰包1 只（內有
    手機1 支及其內插入使用之行動電話門號SIM 卡1 張、新臺
    幣－下同－200 元等物），獨自在公園旁慢跑，遂下車趨前
    徒手搶奪丙○○之腰包及其內物品得逞後，隨即騎乘上開機
    車逃逸。嗣警方接獲甲○○、丙○○報案後，隨即調閱現場
    監視器畫面，因而循線查獲上情。
二、案經臺中市警察局第四分局報告臺灣臺中地方法院檢察署檢
    察官偵查起訴。
    理  由
一、按被告以外之人於審判外之言詞或書面陳述，除法律有規定
    者外，不得作為證據。前項規定，於法院以簡式審判程序或
    簡易判決處刑者，不適用之，刑事訴訟法第159 條定有明文
    。查本案被告乙○○所犯搶奪案件，經檢察官提起公訴，被
    告於準備程序中就其所為犯行為有罪之陳述，經法官告知簡
    式審判程序之旨，並聽取公訴人、被告之意見後，合議庭裁
    定由受命法官獨任進行簡式審判程序，且無刑事訴訟法第15
    9 條第1 項規定之適用，合先敘明。
二、上揭犯罪事實，業據被告乙○○於警詢、偵訊中及本院審理
    時坦承不諱，核與被害人甲○○、丙○○於警詢中之陳述相
    符，並有同意搜索切結書、臺中市警察局第四分局搜索扣押
    筆錄暨扣押物品目錄表、現場圖各1 份、現場監視器畫面翻
    拍照片19幀、扣案物品及現場蒐證照片12幀、車籍查詢－基
    本資料詳細畫面1 份在卷可稽（見警卷第19頁、第20至21頁
    、第22頁、第27頁、第28至33頁、第34至39頁、第40頁），
    互核相符，足見被告上揭任意性自白，核與事實相符，洵堪
    採信。是本案事證明確，被告犯行洵堪認定，應依法論科。
三、核被告乙○○上揭所為，均係犯刑法第325 條第1 項之搶奪
    罪。被告所犯2 次搶奪罪之犯行，犯意各別，行為互殊，應
    予分論併罰。爰審酌被告乙○○正值盛年，不謀正途賺取所
    用，好逸惡勞，且利用被害人甲○○、丙○○於夜間獨行，
    未及防備之際，徒手搶奪被害人之財物，致被害人受有財產
    上之損害，危害社會治安非輕，惟斟酌被告之智識程度為高
    中肄業、經濟狀況係印刷工人，每月收入平均約2 、3 萬元
    、生活狀況係與妻女同住，須扶養母親、女兒，及被告於犯
    罪後坦承犯行，犯後態度尚稱良好等一切情狀，分別量處如
    主文所示之刑，及諭知易科罰金之折算標準。
四、末查，立法院雖於98年12月15日修正刑法第41條第8 項之規
    定：「第一項至第四項及第七項之規定，於數罪併罰之數罪
    均得易科罰金或易服社會勞動，其應執行之刑逾六月者，亦
    適用之。」而將得易科罰金之適用範圍，擴大為數罪併罰之
    數罪均得易科罰金，其執行刑逾6 月者，亦得易科罰金，並
    經總統於98年12月30日公布，而於99年1 月1 日起生效。惟
    修正前刑法第41條第2 項關於數罪併罰，其執行之刑未逾6
    個月者，始得易科罰金之規定，業經司法院大法官會議於98
    年6 月19日作成釋字第662 號解釋：「中華民國九十四年二
    月二日修正公布之現行刑法第四十一條第二項，關於數罪併
    罰，數宣告刑均得易科罰金，而定應執行刑之刑逾六個月者
    ，排除適用同條第一項得易科罰金之規定部分，與憲法第二
    十三條規定有違，並與本院釋字第三六六號解釋意旨不符，
    應自本解釋公布之日起失其效力。」準此以言，修正後刑法
    第41條第8 項僅係將上開釋字第662 號解釋內容予以明文化
    ，修正前刑法第41條第2 項規定既經上開解釋宣示「失其效
    力」，本次修法對於受刑人適用刑罰法律之結果並無任何差
    異，應逕予適用現行刑法第41條第8 項之規定，毋庸再為新
    舊法之比較（臺灣高等法院臺南分院98年度上易字第408 號
    、98年度上更一字第352 號刑事判決均同此見解）。揆諸上
    開說明，本院乃就被告所犯上開2 罪，定其應執行之刑如主
    文所示，並諭知易科罰金之折算標準，以資懲儆。又依刑事
    訴訟法第479 條第2 項規定，可知該易服社會勞動乃係屬執
    行檢察官之權限，是本件自無須再於主文中另諭知易服社會
    勞動之折算標準。至扣案白色半罩式安全帽1 頂、白色球鞋
    1 雙等物，係被告平日騎車使用之騎車用具及穿著之球鞋，
    並非專供犯罪使用之物，又非違禁物，是本院認為上開物品
    均無併予宣告沒收之必要，附此敘明。
據上論斷，應依刑事訴訟法第273 條之1 第1 項、第299 條第1
項前段，刑法第325 條第1 項、第41條第1 項前段、第8 項、第
51條第5 款，判決如主文。
本案經檢察官張容姍到庭執行職務。
中    華    民    國    99    年    7      月   20    日
                  刑事第十八庭   法  官  胡芷瑜
以上正本證明與原本無異。
如不服本判決，應於收受送達後10日內向本院提出上訴書狀，並
應敘述具體理由；其未敘述上訴理由者，應於上訴期間屆滿後20
日內向本院補提理由書（均須按他造當事人之人數附繕本）「切
勿逕送上級法院」。
                                 書記官  沈慧玲
中    華    民    國    99    年    7      月   20    日
附錄本案論罪科刑法條：
中華民國刑法第325條
意圖為自己或第三人不法之所有，而搶奪他人之動產者，處6 月
以上5 年以下有期徒刑。
因而致人於死者，處無期徒刑或7 年以上有期徒刑，致重傷者，
處3 年以上10年以下有期徒刑。
第1 項之未遂犯罰之。

司法院資訊處製作；財團法人民間司法改革基金會備份。
